【裁判字號】    98,抗,415
【裁判日期】    990114
【裁判案由】    延長羈押
【裁判全文】
臺灣高等法院臺南分院刑事裁定           98年度抗字第415號
抗  告  人
即  被  告  甲○○
上列抗告人因強盜等案件，不服臺灣臺南地方法院中華民國98年
11月30日延長羈押裁定（98年度訴字第1255號），提起抗告，本
院裁定如下：
    主  文
抗告駁回。
    理  由
一、本件抗告意旨略以：
(一)原裁定書理由欄(二)第六行敘明：被告盧明宗於警訊時自承
    居無定所；被告李宗霖因涉犯重利案件經臺灣臺南地方法院
    檢察署通緝，於本件案發後經警於98年7月9日拘提始歸案，
    均有相當理由認其有逃亡之虞。就上列而論，雖共同被告盧
    明宗、李宗霖亦經臺灣臺南地方法院認其有逃亡之虞，反之
    ，被告居有定所，更顯無逃亡之虞，尚不可一併而論之；另
    原裁定理由欄(二)第九行所載：被告甲○○、李宗霖、林志
    賢、盧明宗四人對於另行涉犯刑法第321條第1項第1款之加
    重竊盜罪部分，於本院準備程序中均予否認，足證被告四人
    間仍有勾串共犯、證人之虞，非予羈押，顯難進行審判程序
    。然被告於臺灣臺南地方法院準備程序中，並無否認已犯之
    犯罪事實，而加重竊盜罪之部分，只屬共同被告李宗霖(普
    通竊盜與加重竊盜)之罪行認定，故被告既無參與竊盜之行
    為，其何來勾串共犯、證人之虞，臺灣臺南地方法院將此併
    而論之，顯與常理有違。
(二)又理由欄(三)載之：被告甲○○主張其腳部受傷云云、、，
    被告之腳部未曾受傷，亦可能為臺灣臺南地方法院之裁定書
    誤載，於此敘明。然被告曾因半邊顏面神經麻痺，而至臉歪
    嘴斜，眼部大小眼，因未治癒，而最近被告之顏面神經麻痺
    ，似有日愈嚴重之傾向，因所方醫療設備不足，請求讓被告
    得以保外就醫治療。又被告之年邁母親已73歲，體弱多病，
    患有心臟病及糖尿病，長期於奇美醫院診療，並於97年元月
    更換人工膝蓋骨，行動諸多不便，亦均由被告照顧母親。被
    告於囹圄中，萬分擔憂母親之病況，被告自幼即失去父愛，
    與母親相依為命，被告之母親實為被告唯一之親人，期盼鈞
    長讓被告得以照顧母親晚年之生活，以成全被告為人子女所
    應盡之孝道。
(三)如附件之剪報所載被告於本件強盜案件，實為被逼迫所為，
    ，各大報紙於98年11月26日所刊登之惡質討債集團，實為本
    件強盜案之禍首，被告原是通訊公司之負責人，亦是正當的
    生意人，且於今年方為結婚，卻因公司借錢週轉，而遭暴力
    討債，因而事業及美滿的婚姻家庭，均因此而毀於一旦，致
    被告自陷囹圄，該暴力討債集團已於98年11月25日落網，經
    警方於98年11月26日移送台南地檢署，報請楊書琴檢察官偵
    辦，主嫌林佳俊亦已收押禁見，然而，被告即是這起暴力討
    債集團案件中之被害人，而各大報紙內所登載之被害人即是
    被告本人，冀望鈞長明查，被告實為被迫，驚恐家人遭受傷
    害，而一時失慮，觸犯刑章，為此實深感悔悟。
(四)綜上所述，足證被告顯無逃亡之虞及勾串共犯、證人之虞，
    被告半邊顏面神經麻疹，已日趨嚴重，亦需做診療復建。再
    則，被告實為討債集團所逼迫而犯本案。又被告之母親年邁
    、體弱多病、行動不便，實需被告照料生活。故懇請鈞長撤
    銷原裁定，並審酌綜上所陳之情，准予具保停止羈押，被告
    亦願接受限制出境、限制住居、定期於主管機關報到之裁定
    云云。
二、按被告有無繼續羈押之必要，應許由法院斟酌訴訟進行程度
    及其他一切情事而為認定。最高法院46年度台抗字第6號著
    有判例可參，且刑事訴訟法第一百零一條第一項所規定「犯
    罪嫌疑重大」，此項實質要件之關鍵在於「嫌疑」重大，而
    非「犯罪」重大，蓋嫌疑重大者，係指有具體事由足以令人
    相信被告可能涉嫌其被指控之犯罪，與認定犯罪事實所依憑
    之證據需達無合理懷疑之程度，尚屬有別，故法院決定羈押
    與否，自毋庸確切認定被告有罪，僅需檢察官出示之證據，
    足使法院相信被告極有可能涉及被訴犯罪嫌疑之心證程度即
    屬已足。因此，被告實際是否成立犯罪，乃本案審判程序時
    實體上應予判斷之問題，並非法院裁定是否羈押或應否准許
    延長羈押或具保停止羈押或撤銷羈押之審查要件。再按有繼
    續羈押之必要者，得於期間未滿前，經法院依第一百零一條
    或第一百零一條之一之規定訊問被告後，以裁定延長之，刑
    事訴訟法第一百零八條第一項前段定有明文。從而刑事被告
    經法官訊問後，認為犯罪嫌疑重大，而有刑事訴訟法第一百
    零一條第一項各款情形之一者，非予羈押，顯難進行追訴、
    審判或執行，得羈押之，前開情形仍然存在，有繼續羈押之
    必要者，自得依上開規定裁定延長羈押。應否羈押或延長羈
    押，法院固應按訴訟進行之程度、卷證資料及其他一切情事
    斟酌之，然此畢竟非依證據認定犯罪事實之終局判決，而係
    在偵查或審判程序中為保全訴訟程序進行及判決確定後執行
    之手段，是羈押或延長羈押被告係以被告犯罪嫌疑是否重大
    、有無羈押事由及必要性為審酌之依據。又「刑事訴訟法第
    一百零一條第一項第三款規定，於被告犯該款規定之罪，犯
    罪嫌疑重大，且有相當理由認為有逃亡、湮滅、偽造、變造
    證據或勾串共犯或證人之虞，非予羈押，顯難進行追訴、審
    判或執行者，得羈押之。於此範圍內，該條款規定符合憲法
    第二十三條之比例原則，與憲法第八條保障人民身體自由及
    第十六條保障人民訴訟權之意旨，尚無牴觸」（釋字第665
    號解釋參照），可知其非宣告刑事訴訟法第101條第1項第3
    款之重罪羈押原因違憲，係要求附加考量被告除犯重罪之外
    ，是否有相當理由認其有逃亡、湮滅、偽造、變造證據或勾
    串共犯或證人等之虞，依法條體系解釋，該等附加考量與單
    純考量同條第1項第1款、第2款之羈押原因仍有程度之不同
    ，應予區別，否則不啻等同廢除同條第1項第3款之羈押原因
    。基此，伴同重罪羈押考量逃亡、湮滅、偽造、變造證據或
    勾串共犯或證人之虞，與單純考量有逃亡、湮滅、偽造、變
    造證據或勾串共犯或證人之虞之羈押原因，強度應有差異，
    即伴同重罪羈押考量之逃亡、湮滅、偽造、變造證據或勾串
    共犯或證人之虞，其理由強度未必足夠為單獨之羈押原因，
    然得以與重罪羈押之羈押原因互為相佐。
三、本件抗告人即被告甲○○涉嫌強盜等案件，經檢察官起訴於
    98年9月4日將本案卷宗及證物送交原審法院，經原審訊問被
    告及審閱相關卷證，於98年9月4日以其罪嫌重大，並有刑事
    訴訟法第101條第1項第3款規定之事由，且有羈押之必要，
    於98年9月4日裁定予以羈押。茲因被告羈押期間將屆滿，經
    原審法院於98年11月26日訊問被告後，參酌檢察官及辯護人
    之意見，認抗告人即被告甲○○所涉刑法第330條第1項之最
    輕本刑五年以上有期徒刑重罪之犯罪嫌疑重大，又抗告人另
    涉犯刑法第321條第1項第1款之加重竊盜罪嫌部分，於原審
    準備程序中予以否認，並聲請傳喚證人即被告郭聰傑、李宗
    霖人到庭詰問，足認有相當理由認為有勾串共犯或證人之虞
    ，非予羈押，顯難進行審判程序，有羈押之必要，而認羈押
    被告之原因及必要仍然存在，爰依刑事訴訟法第101條第1項
    第3款規定，裁定自98年12月4日起延長羈押2月。
四、
(一)抗告意旨主張：抗告人否認涉犯加重竊盜罪行，亦無逃亡或
    串證之虞而無羈押必要云云，經查，本件業經原審法院審酌
    被告自白、共犯之指認、證人即被害人吳春美、吳素金、高
    麗雲、翁英華指證，及扣案西瓜刀1把等各項證據，綜觀相
    關資料，認被告犯罪嫌疑重大，所涉罪名為刑度最輕本刑5
    年以上有期徒刑之罪，有刑事訴訟法第101條第1項第3款之
    羈押原因，且抗告人否認涉犯刑法第321條第1項第1款之加
    重竊盜罪嫌部分，仍尚有其他證人及共同被告需予查證，有
    相當理由足認抗告人仍有勾串共犯、證人之虞，非予羈押顯
    難進行審判或執行，認對其續予羈押處分係適當、必要，且
    就司法追訴之國家與社會公益、其等人身自由之私益兩相利
    益衡量，認本案羈押事由及必要性仍然存在，原羈押原因仍
    在，而在上開羈押期間屆滿前，於訊問抗告人後，因之適用
    刑事訴訟法第101條第3款規定，裁定自98年12月4日延長羈
    押2月，經核並無不合，亦與比例原則無違，認事用法並無
    違誤。
(二)抗告意旨另以：伊有半邊顏面神經麻痺之病情，請求保外就
    醫治療云云，經本院函查臺灣臺南看守所，結果為：「該被
    告入所時自述『我沒病，無外傷』，入所後因主訴顏面麻痺
    感，已安排所內公費看診，目前口服藥治療中，羈押期間無
    戒護外醫紀錄，醫師評估暫無非得保外就醫顯難痊癒之情形
    」等語，有該所98年12月29日南所衛字第098001254號函及
    檢附收容人病歷首頁、入所時新收收容人內外傷紀錄表暨所
    內公費診療紀錄影本各1份在卷可參(見本院卷第20至23頁)
    ，顯見被告尚無刑事訴訟法第114條各款所示必須停止羈押
    之原因。
(三)抗告人另稱其母親行動不便，需由抗告人照料，並以剪報資
    料作為否認之犯行，然此家庭因素、新聞報導，與本件延長
    羈押當否之判斷無涉，自非羈押原因消滅之事由。
(四)末按，被告甲○○之腳部未曾受傷，亦未於原審審理中主張
    ，而係被告於盧明宗於原審98年11月26日訊問時之陳述，有
    原審該日之訊問筆錄在卷可參，原裁定於理由欄(三) 載明
    被告甲○○主張其腳部受傷云云，顯有誤會，此部分應予更
    正，然此部份並不影響原裁定之正確性，附此敘明。
五、綜上所述，原審於羈押期限屆滿前，審酌卷證資料及其他一
    切情事後，裁定延長羈押，經核並無不當，抗告人執上開抗
    告意旨，指摘原裁定為不當云云，均為無理由，應予駁回。
六、據上論結，應依刑事訴訟法第412條，裁定如主文。
中    華    民    國    99    年     1    月    14    日
                  刑事第四庭    審判長法  官  吳志誠
                                      法  官  彭喜有
                                      法  官  羅心芳
以上正本證明與原本無異。
不得再抗告。
                                      書記官  蔡振豐
中    華    民    國    99    年    1     月    15    日

司法院資訊處製作；財團法人民間司法改革基金會備份。
